【裁判字號】    96,上訴,5193
【裁判日期】    970129
【裁判案由】    毒品危害防制條例等
【裁判全文】
臺灣高等法院刑事判決                96年度上訴字第5193號
上  訴  人
即  被  告  甲○○
                    （現於臺灣臺北看守所羈押中）
指定辯護人  本院公設辯護人周君穎
上列上訴人因毒品危害防制條例等案件，不服臺灣桃園地方法院
96年度重訴字第55號，中華民國96年10月30日第一審判決（起訴
案號：臺灣桃園地方法院檢察署96年度偵字第 13363號），提起
上訴，本院判決如下：
    主  文
原判決撤銷。
甲○○運輸第一級毒品，處無期徒刑，褫奪公權終身。扣案如附
表壹所示之物沒收銷燬之。扣案如附表貳所示之物均沒收。
    事  實
一、甲○○曾於民國八十六年間因違反槍砲彈藥刀械管制條例等
    案件，經臺灣板橋地方法院以八十七年度訴字第一八一號分
    別就非法吸用化學合成麻醉藥品、未經許可製造彈藥判處有
    期徒刑四月、十月，並定應執行有期徒刑一年，復由本院八
    十七年度上訴字第二二一七號就非法吸用化學合成麻醉藥品
    部分改判處免刑確定，違反槍砲彈藥刀械管制條例部分則駁
    回上訴，而前開違反槍砲彈藥刀械管制條例部分又由最高法
    院以八十九年度台上字六九四八號撤銷原判決，發回原審法
    院，再由本院以八十九年上更一字第一一八五號判處有期徒
    刑十月確定，並於九十一年三月七日假釋中付保護管束而出
    監，並於同年四月五日縮短刑期假釋付保護管束期滿未經撤
    銷而執行完畢（未構成累犯）。
二、詎其仍不知悔改，於九十六年六月三日經由桃園中正國際機
    場搭機出境前往緬甸仰光之後，明知海洛因為毒品危害防制
    條例所管制之第一級毒品，且為行政院公告之甲項管制進出
    口物品，非經許可不得非法運輸及私運進口，竟於同年月八
    日下午二時許，向當地姓名年籍不詳之成年計程車司機，以
    美金一萬五千元（折合新臺幣約五十萬元）之代價，向該計
    程車司機談妥購買該等價值之第一級毒品海洛因，並由該計
    程車司機將其所購買之第一級毒品海洛因（驗餘淨重四八二
    ‧七七公克，純度百分之七一點七四，純質淨重三四六‧三
    四公克）送至甲○○所投宿之飯店後，甲○○前往仰光市區
    內向不知名商店又另行購買厚底運動鞋及保險套，即基於運
    輸第一級毒品海洛因之犯意，先將前開第一級毒品海洛因平
    均分裝成保險套十二小包後，且將所購買厚底運動鞋左右之
    鞋底均挖空後，再各放置前開內含第一級毒品海洛因之保險
    套六小包至前開左右厚底運動鞋所挖開之鞋底部分，並使用
    強力膠黏貼運動鞋鞋墊與鞋底連接面而藏放，於同年六月十
    日下午二時三十分許自緬甸仰光國際機場搭機返台。嗣於同
    日晚間九時許，甲○○搭乘華信航空ＡＥ－８３８號班機自
    緬甸抵達臺灣桃園中正國際機場入境通關之際，因其穿著厚
    底運動鞋，且形跡可疑，為內政部警政署航空警察局安檢隊
    員所發覺，而會同財政部臺北關稅局人員在該機場第一航廈
    入境海關室進行安全檢查而當場查獲，並自甲○○所穿著之
    厚底運動鞋鞋底內查扣第一級毒品海洛因（驗餘淨重四八二
    ‧七七公克，純度百分之七一點七四，純質淨重三四六‧三
    四公克）、供前開毒品包裝用之保險套十二只（本以保險套
    十二只包裝，其中一只保險套於查獲之際即已破損）及厚底
    運動鞋一雙等物，始查悉上情。
三、案經內政部警政署航空警察局移送臺灣桃園地方法院檢察署
    檢察官偵查起訴。
    理  由
壹、程序部分：
    按被告以外之人（包括證人、鑑定人、告訴人、被害人及共
    同被告等）於審判外之陳述雖不符刑事訴訟法第一百五十九
    條之一至之四等四條之規定，而經當事人於審判程序同意作
    為證據，法院審酌該言詞陳述或書面陳述作成時之情況，認
    為適當者，亦得為證據；當事人、代理人或辯護人於法院調
    查證據時，知有刑事訴訟法第一百五十九條第一項不得為證
    據之情形，而未於言詞辯論終結前聲明異議者，視為有前項
    之同意，同法第一百五十九條之五定有明文。立法意旨在於
    傳聞證據未經當事人之反對詰問予以核實，原則上先予排除
    。惟若當事人已放棄反對詰問權，於審判程序中表明同意該
    等傳聞證據可作為證據；或於言詞辯論終結前未聲明異議，
    基於尊重當事人對傳聞證據之處分權，及證據資料愈豐富，
    愈有助於真實發見之理念，且強化言詞辯論主義，使訴訟程
    序得以順暢進行，上開傳聞證據亦均具有證據能力。本件在
    場查獲證人即財政部臺北關稅局人員顏吉利於檢察官偵訊時
    所為之證述，其性質雖屬傳聞證據，然其偵查筆錄之內容，
    業經原審及本院審理時予以提示並告以要旨，且經公訴人、
    被告及其辯護人表示無意見，當事人已知上述筆錄乃傳聞證
    據，均未於言詞辯論終結前對該等筆錄內容異議，依前揭規
    定，擬制同意作為證據，且本院審酌該證據作成之形式，均
    無瑕疵，與待證事實具有關聯性等情況，認為以之作為本案
    之證據亦屬適當，是前開證據，仍具有證據能力，本院自得
    引為判決之依據，合先敘明。
貳、實體部分：
一、前開被告甲○○運輸第一級毒品海洛因之管制物品入境之事
    實，業據被告迭於警詢、檢察官訊問，原審及本院審理時均
    坦承不諱，且經在場查獲證人即財政部臺北關稅局人員顏吉
    利於檢察官偵訊時所證述查獲經過明確，並有查獲照片九幀
    附卷可稽，而為警自被告穿著之厚底運動鞋內所查扣之不明
    白色粉末（本以保險套十二只包裝，其中一只保險套於查獲
    之際即已破損，是送鑑時僅有完整保險套包裝十一只、破損
    保險套一只及一部分未經包裝之粉末），經送請法務部調查
    局以化學呈色法、氣相層析質譜分析法鑑定結果，認：「
    、送鑑檢品十一顆均含第一級毒品海洛因成分，合計淨重四
    八二‧七七公克，空包裝總重八○‧二二公克，純度百分之
    七一點七四，純質淨重三四六‧三四公克。肆、備考：一、
    本案計送檢品二袋，各裝有六顆及五顆粉末（註：部分有破
    損）。二、「空包裝（總）重」係指計算直接裝載檢品之包
    裝重量，其他未直接裝載檢品之外包裝，並不予以秤重」等
    情，有該局於九十六年七月十六日所出具之調科壹字第○九
    六二三○五五六七○號鑑定書一份存卷可參，復有供前開第
    一級毒品海洛因包裝用之保險套十二只（本以保險套十二只
    包裝，其中一只保險套於查獲之際即已破損，詳細業如前述
    ）及厚底運動鞋一雙扣案足資佐證，是被告前開自白有運輸
    第一級毒品海洛因之事實，與事實相符，堪以認定。
二、至被告固於本院審理時供稱其在緬甸仰光購買第一級毒品海
    洛因之目的係為帶回臺灣販賣之用云云，則本件應查明被告
    是否有以營利為目的將第一級毒品海洛因販入，而另構成販
    賣第一級毒品罪（按販賣毒品罪，並不以販入之後復行賣出
    為構成要件，只須以營利為目的將毒品購入或將之賣出，有
    一於此，其犯罪即已完成，有最高法院九十五年度台上字第
    三五七四號、九十四年度台上字第五三一七號判決意旨參照
    ），經查：
  (一)按犯罪事實應依證據認定之，無證據不得認定犯罪事實，又
    被告或共犯之自白，不得作為有罪判決之唯一證據，仍應調
    查其他必要之證據，以察其是否與事實相符，刑事訴訟法第
    一百五十四條第二項、第一百五十六條第二項分別定有明文
    。次按在證據法則上，證據資料尚存有對被告有利之懷疑時
    ，無法依客觀方法排除此項合理之可疑時，依「罪疑有利於
    被告」之原則，不得以此項證據資料作為有罪判決之依據。
    且認定被告有罪之事實應憑證據；如未能發現相當之證據，
    或證據不足以證明，自不能以推測或擬制之方法，以為裁判
    之基礎；且認定事實所憑之證據，其為訴訟上之證明，需達
    於通常一般人均不致有所懷疑，而得確信其為事實之程度者
    ，始得據為有罪之認定；倘其證明尚未達到此一程度，而有
    合理之懷疑存在時，尚難為有罪之認定基礎；苟積極證據不
    足為不利於被告事實之認定時，即應為有利於被告之認定，
    更不必有何有利之證據（最高法院三十年上字第八一六號、
    四十年台上字第八六號、七十六年台上字第四九八六號判決
    參照）。
  (二)查被告雖自白其在緬甸仰光購買第一級毒品之目的係為返台
    販賣之用，惟販入毒品海洛因可能係為自己販入，亦可能係
    為他人販入，而販入之目的可能係為供施用、販賣、轉讓或
    其他目的，其原因不一而足，然遍查全卷並無其他證人之證
    述、通聯記錄等證據足資佐證被告確實有基於營利之意圖而
    販入第一級毒品海洛因，是自不得單以被告之唯一之自白，
    於欠缺補強證據之下，逕以臆測被告有營利之意圖而販入第
    一級毒品而構成販賣第一級毒品之犯行，此外，復查無其他
    積極證據足資證明被告有販賣第一級毒品之犯行，揆諸前揭
    法條、最高法院判例及說明意旨，被告此部分自不得以販賣
    第一級毒品罪相繩。
  (三)被告所供稱其購買第一級毒品海洛因係為返台販賣之用云云
    ，既查無積極證據足資佐證被告有基於營利之意圖而販入第
    一級毒品海洛因，是本於「罪疑有利於被告」原則，即難以
    被告單一自白逕以推認被告有販賣第一級毒品之犯行，而公
    訴人起訴書亦未認被告有涉犯販賣第一級毒品罪嫌，是此部
    分既未經起訴，本院自毋庸為無罪之諭知，附此敘明。
三、按海洛因屬毒品危害防制條例第二條第二項第一款所定之第
    一級毒品，亦為行政院依懲治走私條例授權公告之甲項管制
    進出口物品。又按運輸毒品或運送走私物品罪之成立，並非
    以所運輸之毒品或運送之走私物品已運扺目的地為完成犯罪
    之要件；是以，區別各該罪既遂、未遂之依據，應以已否起
    運離開現場為準，如已起運離開現場，其構成要件之輸送行
    為即已完成，不以達到目的地為既遂之條件（最高法院九十
    五年度台上字第九九○號判決要旨參照）。查本件被告業將
    海洛因自緬甸仰光地區以搭機方式運抵我國境內，已如前述
    ，則其顯已實施運輸行為無訛。故被告運輸且私運海洛因進
    入國境之行為，係違反毒品危害防制條例第四條第一項之運
    輸第一級毒品罪及懲治走私條例第二條第一項之私運管制物
    品進口罪。其持有第一級毒品之低度行為，為運輸第一級毒
    品之高度行為所吸收，不另論罪。又被告以一私運行為，觸
    犯上述二者保護法益不同之罪名，屬想像競合犯，均應依刑
    法第五十五條之規定，從一重之運輸第一級毒品罪處斷。
四、原審以被告犯罪事證明確，予以論罪科刑，固非無見，惟查
    ：按刑法第五十九條之酌量減輕其刑，必於犯罪之情狀，在
    客觀上足以引起一般同情，認為即予宣告法定低度刑期，猶
    嫌過重者，始有其適用，本件被告私運毒品來台之海洛因，
    驗餘淨重四八二‧七七公克，純度百分之七一點七四，純質
    淨重三四六‧三四公克，已屬大量，一旦不幸流入市面將造
    成嚴重之毒害，戕害國人健康甚巨，並衍生諸多社會問題，
    雖幸被即時查獲，然此為航警局努力查緝所致，被告枉顧國
    家嚴刑禁令，運輸大量之毒品，在客觀上難認足以引起一般
    同情，而情堪憫恕，原審援引刑法第五十九條酌減輕其刑，
    於法即有未合。被告上訴意旨認原審量刑過重，雖為無理由
    ，惟原判決既有上開可議，仍屬不可維持，應由本院將原判
    決撤銷改判，爰審酌被告雖明知海洛因為管制之第一級毒品
    ，且為管制進出口物品，仍利用前往緬甸仰光之機會，以搭
    乘飛機之交通方式，並將海洛因藏放在厚底運動鞋內而運輸
    第一級毒品，且運輸、私運海洛因入境之純質淨重高達三四
    六‧三四公克，一旦不幸流入市面將造成嚴重之毒害，戕害
    國人健康甚巨，並衍生諸多社會問題，此雖幸被即時查獲，
    然此為航警局努力查緝所致，被告枉顧國家嚴刑禁令，運輸
    大量之毒品，其惡性重大，及犯罪後之態度等一切情狀，量
    處如主文第二項所示之刑，並依法宣告褫奪公權終身。
五、至檢察官另請求依刑法第九十條第一項之規定，宣告被告強
    制工作等語。經查：被告前僅因違反槍砲彈藥刀械管制條例
    案件，經本院以八十九年上更一字第一一八五號判處有期徒
    刑十月確定，而就非法吸用化學合成麻醉藥品由本院八十七
    年度上訴字第二二一七號改判處免刑確定，有本院被告前案
    紀錄表一份附卷足佐，已難認被告有犯罪之習慣，且被告雖
    自緬甸仰光運輸、私運第一級毒品入境，惟被告有從事販賣
    沙畫之工作，尚難逕認其係因遊蕩或懶惰成習而犯罪，而公
    訴人復未敘明被告有何犯罪習慣或因遊蕩或懶惰成習而犯罪
    之具體情狀，本院斟酌被告之犯案動機及情節，認量處被告
    如主文所示之刑，已足收矯治之效，故不併予宣告強制工作
    處分。
六、查本件扣案之不明白粉，含有海洛因成分（即附表壹所示之
    物，驗餘淨重四八二‧七七公克，純度百分之七一點七四，
    純質淨重三四六‧三四公克），有法務部調查局於九十六年
    七月十六日所出具之調科壹字第○九六二三○五五六七○號
    鑑定書鑑定書一份在卷可稽，而海洛因屬毒品危害防制條例
    第二條第二項第一款所管制之第一級毒品，應依毒品危害防
    制條例第十八條第一項前段之規定沒收銷燬之。又扣案之如
    附表貳編號一所示之供前開第一級毒品海洛因包裝用之保險
    套十二只（本以保險套十二只包裝，其中一只保險套於查獲
    之際即已破損，是送鑑時僅有完整保險套包裝十一只、破損
    保險套一只及一部分未經包裝之粉末），依前揭法務部調查
    局之鑑定報告空包裝總重八○‧二二公克以觀，足認前開分
    別供第一級毒品海洛因包裝用之保險套十二只，均可分別與
    其內容物之第一級毒品海洛因分離，而外包裝袋主要作用在
    於包裹毒品，防其裸露、潮濕，便於被告攜帶毒品，係被告
    為運輸、私運第一級毒品海洛因所用之物，另扣案之如附表
    貳編號二所示之厚底運動鞋一雙亦係被告為運輸、私運第一
    級毒品海洛因所用之物，且上開之物均係屬被告所有，業據
    被告供承在卷，爰依毒品危害防制條例第十九條第一項之規
    定均宣告沒收，附此敘明。
據上論斷，應依刑事訴訟法第369條第1項前段、第364條、第299
條第1項前段，懲治走私條例第 2條第1項、第11條，毒品危害防
制條例第4條第1項、第18條第1項前段、第19條第1項前段，刑法
第11條、第37條第1項後段、第55條，判決如主文。
本案經檢察官陳國鳴到庭執行職務。
中    華    民    國    97    年    1     月    29    日
                  刑事第三庭審判長法  官  蔡秀雄
                                  法  官  謝靜恒
                                  法  官  陳春秋
以上正本證明與原本無異。
如不服本判決，應於收受送達後十日內向本院提出上訴書狀，其
未敘述上訴之理由者並得於提起上訴後十日內向本院補提理由書
（均須按他造當事人之人數附繕本）。
                                  書記官  李家敏
中    華    民    國    97    年    1     月    30    日
附錄：本案論罪科刑法條全文
懲治走私條例第二條第一項
私運管制物品進口、出口逾公告數額者，處七年以下有期徒刑，
得併科新臺幣三百萬元以下罰金。
毒品危害防制條例第四條第一項
製造、運輸、販賣第一級毒品者，處死刑或無期徒刑；處無期徒
刑者，得併科新臺幣一千萬元以下罰金。
  附表壹：
┌──┬─────────────────┐
│編號│    應  沒  收  銷  燬  之  物    │
├──┼─────────────────┤
│ 一 │扣案之第一級毒品海洛因（驗餘淨重四│
│    │八二‧七七公克，純度百分之七一點七│
│    │四，純質淨重三四六‧三四公克）。  │
└──┴─────────────────┘
  附表貳：
┌──┬─────────────────┐
│編號│    應    沒    收    之    物    │
├──┼─────────────────┤
│ 一 │扣案之供前開第一級毒品包裝用之保險│
│    │套拾貳只。                        │
├──┼─────────────────┤
│ 二 │扣案之運動鞋壹雙。                │
└──┴─────────────────┘


司法院資訊處製作；財團法人民間司法改革基金會備份。
